臺灣高等法院刑事判決
109年度上訴字第451號
上  訴  人  臺灣新北地方檢察署檢察官            
被      告  林佳萱


上列上訴人因被告偽證等案件，不服臺灣新北地方法院108年度
審訴字第1860號，中華民國108年12月18日第一審判決（起訴案
號：臺灣新北地方檢察署107年度偵字第31571號），提起上訴，
本院判決如下：
    主  文
上訴駁回。
    事  實
一、林佳萱與甲○○原係男女朋友關係，竟分別為下列行為：
  ㈠緣林佳萱自民國105年3月間起，佯裝係其親人「嚴若文」，
    並透過「嚴若文」之身分以林佳萱生病為由，陸續向甲○○借
    款共新臺幣（下同）80萬元。嗣因甲○○要求償還上開借款，
    詎林佳萱竟基於行使偽造私文書、偽造特種文書之犯意，於
    107年3月13、14日某時許，以嚴若文之身分書立借據1份，
    復於該借據之「借款人」偽造「嚴若文」之簽名1枚、指印1
    3枚、「身分證字號」欄位虛偽記載身分證號碼為「Z000000
    000」，林佳萱另以不詳方式取得健保卡之圖片檔後，於該
    圖檔內之姓名、出生年月日、身分證字號等欄位虛偽填載「
    嚴若文」、「75/10/16」、「Z000000000」，置放不知名女
    子照片後印出之方式而偽造之，林佳萱並偽造「嚴若文」之
    簽名、指印各2枚於該健保卡列印資料上，隨後再將該借據
    及健保卡列印資料交付予甲○○，足生損害於嚴若文及甲○○對
    於該債權日後之求償可能性。
  ㈡林佳萱明知上開借據、健保卡均係其本人所偽造，竟基於偽
    證之犯意，於107年6月11日14時45分許，在臺灣新北地方檢
    察署（下稱新北地檢署）107年度偵字第11591號案件偵查中
    以證人身分到庭具結作證時證稱：伊未曾向甲○○借款，是嚴
    若文向甲○○借款云云，而對案情有重要關係之事項，供前具
    結而為虛偽陳述。
二、案經新北地檢署檢察官簽分偵辦後起訴。
    理  由
壹、證據能力
    本判決下列所引用具傳聞性質之各項供述證據資料，因被告
    林佳萱（下稱被告）於原審認罪而同意適用簡式審判程序（
    見原審卷第64頁）接受審判，依刑事訴訟法第159條第2項前
    段、第273條之2之規定，該等傳聞證據皆有證據能力。又其
    餘資以認定本案犯罪事實之非供述證據，亦查無違反法定程
    序取得之情形，依刑事訴訟法第158條之4反面規定，同具有
    證據能力。
貳、實體部分
一、認定事實所憑之證據及認定理由
    上揭事實，業據被告於原審及本院審理時均坦承不諱（原審
    卷第64、71頁，本院卷第52至58頁），核與證人即被害人甲
    ○○、乙○○於偵查中之證述情節相符，並有新北地檢署數位採
    證紀錄表、「嚴若文」健保卡影本1份、借據影本1份、黑貓
    宅急便黏貼聯1紙、LINE對話紀錄1份、中華郵政帳號000000
    0-0000000號帳戶交易往來明細1份、監視錄影光碟1片、107
    年6月11日訊問筆錄、結文在卷可佐，被告上開任意性自白
    與事實相符而足採信。從而，本案事證明確，被告犯行洵堪
    認定，應予依法論科。
二、論罪
  ㈠核被告所為，上開事實一、㈠部分係犯刑法第216條、第210條
    、第212條之行使偽造私文書及行使偽造特種文書罪；事實
    一、㈡部分，則係犯刑法第168條之偽證罪。其偽造署押，為
    偽造私文書之階段行為；其偽造私文書、特種文書之低度行
    為，皆應為其後行使之高度行為所吸收，均不另論罪。被告
    以一行為同時觸犯行使偽造私文書、行使偽造特種文書罪，
    為想像競合犯，應依刑法第55條前段規定，從一重之刑法第
    216條、第210條行使偽造私文書罪處斷。被告所犯上開行使
    偽造私文書罪、偽證罪，其犯罪手法、時間、地點均不同，
    顯係各別起意，應分論併罰。
  ㈡被告前因詐欺案件，經本院臺南分院以104年度上易字第563
    號判決判處有期徒刑4月、2月、6月，應執行有期徒刑9月確
    定，於105年3月3日易科罰金執行完畢，有本院被告前案紀
    錄表在卷可稽，考量被告前已因詐欺案受有期徒刑之執行，
    於執行完畢後，故意再次犯罪，顯見先前之有罪判決不足以
    發揮警告作用，堪認被告對於刑罰之反應力薄弱；佐以被告
    上開所犯為行使偽造私文書罪、偽證罪，加重最低本刑，亦
    無致個案過苛或失衡之情形。基上，被告受徒刑之執行完畢
    後，5年以內故意再犯本案有期徒刑以上之2罪，俱為累犯，
    均應依刑法第47條第1項之規定加重其刑。至司法院釋字第7
    75號解釋，依解釋文及理由之意旨，係指構成累犯者，不分
    情節，一律加重最低本刑，於不符合刑法第59條所定要件之
    情形下，致生行為人所受之刑罰超過其所應負擔罪責之個案
    ，不符罪刑相當原則、比例原則。於此範圍內，在修正前，
    為避免發生上述罪刑不相當之情形，法院就該個案應裁量是
    否加重最低本刑，本件依被告累犯及犯罪情節，並無上開情
    事，自無該解釋之適用，於此敘明。
三、原審以被告犯行事證明確，援引刑法第210條、第212條、第
    216條、第168條、第55條前段、第47條第1項、第41條第1項
    前段、第219條，刑法施行法第1條之1第1項、第2項前段等
    規定，並以行為人之責任為基礎，審酌被告非無謀生能力，
    竟為逃避債務，偽以「嚴若文」之名義簽發借據及偽造「嚴
    若文」之健保卡後交付予被害人；復於偵查程序中，以證人
    身分具結後否認上開犯行，影響司法權行使之正確性，所為
    甚有不該；惟念其終知坦承犯行，態度尚可，兼衡其犯罪之
    動機、目的、手段、素行、五專畢業之智識程度、家庭經濟
    狀況，領有身心障礙手冊等一切情狀，分別就所犯行使偽造
    私文書罪部分，依累犯之例加重後，量處有期徒刑3月，並
    諭知如易科罰金，以1,000元折算1日之折算標準，復敘明後
    述四沒收與否之理由。另就所犯偽證罪，依累犯之例加重後
    ，量處有期徒刑3月，並說明刑法第168條之罪係最重本刑有
    期徒刑7年之罪，無從依刑法第41條第1項之規定諭知易科罰
    金之折算標準；然因被告所受宣告刑為6月以下之有期徒刑
    ，仍有同條第2項、第3項、第8項規定易服社會勞動之適用
    ，然關於是否准許易服社會勞動，係屬案件判決確定後檢察
    官指揮執行之職權。經核其認事用法均無違誤，刑之量定亦
    屬允當。檢察官據告訴人之請求提起上訴意旨略以：原判決
    疏未審酌被告有詐欺前科，顯係慣犯，且所犯除了相關的犯
    行，另就詐欺罪的部分有相牽連。又於原審審理中雖口頭承
    諾分期償還告訴人80萬元，然迄仍分文未償，足認其犯後態
    度不佳且毫無悔意，原審量刑顯屬過輕云云。惟查本案乃被
    告先自稱「嚴若文」，以被告生病為由，陸續向甲○○借款，
    甲○○轉而向家人或他人借款出借，屢催不還，經甲○○之妹乙
    ○○告發，被告始另行起意冒用「嚴若文」之身分書立偽造「
    借款人嚴若文」之借據行使，是該偽造私文書之行為與之前
    之詐欺行為並無實質上或裁判上一罪關係，檢察官起訴之範
    圍亦僅限於被告涉犯偽造文書與偽證部分，不及於被告另犯
    之詐欺罪，基於不告不理原則，本院所能審理之範圍不得逾
    越本案檢察官起訴的部分，甲○○若認被告另涉犯詐欺罪，應
    另向管轄之檢察署檢察官提出告訴，始屬正辦，告訴人於請
    求檢察官上訴意旨指述其他詐欺部分與本案有裁判上一罪關
    係，應併予審判，尚有誤會。本件上訴為無理由，應予駁回
    。
四、被告所偽造之「嚴若文」署名3枚、指印15枚（含健保卡署
    名、指印各2枚，合計共18枚），為偽造之署押，應依刑法
    第219條規定予以宣告沒收。至其所偽造之借據1紙、健保卡
    1張，經被告持以交付予被害人，應認已為被害人所有，難
    認仍係被告所有，爰不予宣告沒收。
據上論斷，應依刑事訴訟法第368條，判決如主文。
本案經檢察官李叔芬到庭執行職務。
中　　華　　民　　國　　109 　年　　4 　　月　　28　　日
                    刑事第二十庭審判長法　官  王復生
                                      法　官  遲中慧
                                      法　官  陳春秋
以上正本證明與原本無異。
如不服本判決，應於收受送達後20日內向本院提出上訴書狀，其
未敘述上訴之理由者並得於提起上訴後20日內向本院補提理由書
（均須按他造當事人之人數附繕本）「切勿逕送上級法院」。
                                      書記官  周彧亘
中　　華　　民　　國　　109 　年　　4 　　月　　30　　日
附錄：本案論罪科刑法條全文
中華民國刑法第216條
行使第210條至第215條之文書者，依偽造、變造文書或登載不
實事項或使登載不實事項之規定處斷。
中華民國刑法第210條
偽造、變造私文書，足以生損害於公眾或他人者，處5年以下有
期徒刑。
中華民國刑法第212條
偽造、變造護照、旅券、免許證、特許證及關於品行、能力服務
或其他相類之證書、介紹書，足以生損害於公眾或他人者，處1
年以下有期徒刑、拘役或3百元以下罰金。
中華民國刑法第168條
於執行審判職務之公署審判時或於檢察官偵查時，證人、鑑定人
、通譯於案情有重要關係之事項，供前或供後具結，而為虛偽陳
述者，處7年以下有期徒刑。